【裁判字號】    89,台上,129
【裁判日期】    890113
【裁判案由】    盜匪
【裁判全文】
最高法院刑事判決                                八十九年度台上字第一二九號
    上 訴 人    乙○○
                丙○○
                甲○○
右上訴人等因盜匪案件，不服台灣高等法院台中分院中華民國八十六年七月三十日第
二審判決（八十六年度上訴字第六七五號，起訴案號：台灣台中地方法院檢察署八十
五年度偵字第二○三一、三三六五號），提起上訴，本院判決如左：
    主  文
原判決撤銷，發回台灣高等法院台中分院。
    理  由
本件原判決認定上訴人丙○○因常在台中縣豐原市○○○路八○九號陳怡綺處賭博，
知悉在該處賭博者大多為婦女或年長者，乃將上情告知上訴人乙○○及林正昌（另案
判處盜匪罪刑確定）、王建武（通緝中），四人商議後，遂共同基於意圖為自己不法
之所有之犯意聯絡，先由丙○○、林正昌、王建武三人，前往現場勘查，而後於民國
八十四年十月三十一日下午，由丙○○前往陳怡綺處參與賭博，作為內應，當日下午
七時許，由林正昌持其所有經改造具有殺傷力之仿半自動手槍製造之玩具手槍一支，
乙○○另持一支改造之四五型手槍（因未扣案，不能證明具有殺傷力），王建武持一
把西瓜刀，同至陳怡綺處對面之某商店前監視，迨當日下午九時二十分許，見陳怡綺
外出購物返回時，由乙○○持改造之手槍押住陳怡綺之腰部，施以強暴，同時林正昌
、王建武亦分持手槍、西瓜刀跟上，嚇令開門入內，並將陳怡綺押往二樓打麻將處，
乙○○等人即分持刀、槍逼令在場之人將身上財物交出，由於陳怡綺被押，且王建武
、乙○○、林正昌均分持刀、槍，致使在場之人均不能抗拒，而由陳怡綺交付現款新
台幣（下同）四十五萬元，陳紀美玉、游淑湓、許秀武、許秀隆各交付手錶一只、游
淑湓、許秀武各交付戒指一枚、陳紀美玉交付行動電話一具，得手後乙○○等三人隨
即逃逸，並前往台中市○○路麥克ＫＴＶ處與丙○○會合分贓，並將取自丙○○之現
款五萬七千元及戒子一只交還丙○○，而將強盜所得之現金、手錶、戒指朋分典當花
用完畢，僅留該行動電話。又上訴人甲○○與林正昌、王建武三人，基於共同意圖為
自己不法之所有之犯意聯絡，於八十五年一月四日上午一時許，在台中縣霧峰鄉○○
村○○路三三九號統一超市，由甲○○、王建武在外把風，林正昌持上開具有殺傷力
之玩具手槍進入店內，佯裝購物，在店內轉一圈後即到櫃台，右手從腰際拔出該手槍
指著店員張繼瑋說：「把錢拿出來，不然我要開槍」，使張繼瑋不能抗拒，而交付現
款百元券四百元及五十元硬幣數枚，林正昌嫌少，遂自行伸手取走收銀機內之現款，
共得一千六百五十元，此時在該址二樓之張繼聰、張繼裕發現，下樓欲逮捕林正昌，
在拉扯中，林正昌攜帶之槍枝走火，擊發子彈一顆（未傷及人員），林正昌欲逃逸時
，復遭張繼聰、張繼裕、張繼瑋制止，林正昌即持磚塊打傷張繼聰；而張繼裕、張繼
瑋在制服林正昌時，手、腳也分別擦傷（傷害部分均未據告訴），林正昌與張繼聰等
在打中，林正昌對外高喊：「趕快走」、「趕快走」，把風之甲○○、王建武乃乘
機逃逸，嗣警員趕至當場逮捕林正昌，並扣得林正昌所有供犯罪所用之上開改造手槍
一支、子彈彈殼二個，強盜所得之一千六百五十元（已發還被害人張繼瑋）等情。因
而維持第一審論處乙○○、丙○○共同意圖為自己不法之所有，以強暴、脅迫致使不
能抗拒，而使他人交付其物罪刑，論處甲○○共同意圖為自己不法之所有，以脅迫致
使不能抗拒，而取他人之物及使他人交付其物罪刑，固非無見。
惟查：(一)、刑法第一百八十七條之加重危險物罪，其槍砲以軍用槍砲為要件，此觀之
該條條文即明。本件原判決認上訴人等係犯懲治盜匪條例第五條第一項第一款及刑法
第一百八十七條之罪，上訴人等所犯上開二罪間，有方法結果之牽連關係，應從一重
之盜匪罪處斷。然原判決事實記載林正昌持其所有經改造具有殺傷力之仿半自動手槍
製造之玩具手槍，乙○○則持改造之四五型手槍（未扣案，不能證明具殺傷力）等語
，究竟此等槍枝如何屬於刑法第一百八十七條之軍用槍枝，原判決未為必要之說明，
自有判決理由不備之違法。(二)、丙○○辯稱：伊僅向林正昌說伊曾至豐原市○○○路
八○九號處賭博，該處不錯等情，並無向林正昌提議至該賭場行搶，且伊不知林正昌
等持槍云云，原判決對丙○○如何知悉林正昌等有持改造具殺傷力之槍枝且與林正昌
等有共同持軍用槍枝之犯意聯絡乙事，未說明所憑之證據及認定之理由，亦嫌理由不
備。(三)、原判決事實記載張繼聰、張繼裕發現，下樓欲逮捕林正昌，在拉扯中，林正
昌攜帶之槍枝走火，擊發子彈一顆等語。依此，林正昌亦持有子彈一顆，究竟該子彈
是否具殺傷力而屬於槍砲彈藥刀械管制條例之彈藥？攸關上訴人等犯罪之構成及法律
之適用，原審未予敘明，亦有未合。(四)、原判決理由欄丁、記載丙○○、乙○○等同
時對陳怡綺、陳紀美玉、游淑湓、許秀武、許秀隆等行搶，係一行為同時觸犯數罪名
之想像競合犯，其記載「行搶」字樣，與事實欄所述「強盜」不符，有理由矛盾之違
法。(五)、原判決認定丙○○、林正昌、乙○○、王建武四人共同強盜，致使在場之人
均不能抗拒，而由陳怡綺交付四十五萬元，得手後乙○○等三人隨即逃逸，並前往台
中市○○路麥克ＫＴＶ處與丙○○會合分贓，而將強盜所得之現金、手錶、戒指朋分
典當花用等情。惟據林正昌於警訊稱伊得八萬四千元，王建武、乙○○亦各分得八萬
四千元，丙○○分得九萬元（見偵字第三三六五號卷第十一頁正反面），則四人合計
共分得三十四萬二千元，與所認定強盜得款四十五萬元不符，究竟向陳怡綺強盜得款
若干元？如何分贓？原審未予調查，亦有應於審判期日調查之證據而未予調查之違法
。上訴意旨指摘原判決不當，非全無理由，應認原判決有撤銷發回更審之原因。
據上論結，應依刑事訴訟法第三百九十七條、第四百零一條，判決如主文。
中      華      民      國    八十九    年      一      月     十三     日
                              最高法院刑事第十二庭
                                  審判長法官  陳  炳  煌
                                        法官  陳  正  庸
                                        法官  陳  世  雄
                                        法官  高  金  枝
                                        法官  楊  商  江
      右正本證明與原本無異
                                              書  記  官
中      華      民      國    八十九    年      一      月     十八     日


司法院資訊處製作；財團法人民間司法改革基金會備份。
